【裁判字號】    89,訴,854
【裁判日期】    890823
【裁判案由】    毒品危害防制條例
【裁判全文】
臺灣板橋地方法院刑事判決                          八十九年度訴字第八五四號
    公  訴  人  臺灣板橋地方法院檢察署檢察官
    被      告  甲○○
右列被告因違反毒品危害防制條例案件，經檢察官提起公訴（八十九年度毒偵字第二
四七七號、八十九年度偵字第四九八三號）及移送併辦（八十九年度毒偵字第三九五
一號），本院判決如左：
    主  文
甲○○連續施用第一級毒品，累犯，處有期徒刑柒月，扣案之海洛因貳小包（驗餘淨
重壹點肆貳公克）、海洛因壹包（淨重零點伍伍公克）均沒收銷燬；又連續施用第二
級毒品，累犯，處有期徒刑肆月。應執行有期徒刑玖月，扣案之海洛因貳小包（驗餘
淨重壹點肆貳公克）、海洛因壹包（淨重零點伍伍公克）均沒收銷燬。
    事  實
一、甲○○曾於民國（下同）八十六年間因違反麻醉藥品管理條例案件，經台灣高雄
    地方法院判處有期徒刑七月確定，甫於八十七年七月二十一日執行完畢，其前因
    施用第一級毒品海洛因及第二級毒品安非他命案件，經台灣士林地方法院依檢察
    官聲請以八十八年度毒聲字第二三四四號裁定送觀察、勒戒後，因無繼續施用毒
    品之傾向，而由臺灣士林地方法院檢察署檢察官於八十八年十月四日以八十八年
    度毒偵字第九八九號不起訴處分書為不起訴處分在案，詎甲○○猶不知悔改，在
    該不起訴處分後五年內，基於施用第一級毒品海洛因之概括犯意，自八十九年一
    月間起，至八十九年三月二日止，連續在其位於台北縣中和市○○街一一二巷二
    十三弄一號一樓之住處，以將海洛因攙在香煙內吸用之方式，施用海洛因多次，
    約二至三天施用一次；甲○○又基於施用第二級毒品安非他命之概括犯意，自八
    十九年一月間起，至八十九年三月三日止，連續在其位於台北縣中和市○○街一
    一二巷二十三弄一號一樓之住處，以將安非他命置於鋁箔紙上燒烤而吸取煙霧之
    方式，施用安非他命多次，約五天施用一次。嗣於八十九年一月二十六日十九時
    三十六分許，甲○○駕駛車號ＡＡ─七九七七號自用小客車行經國道一號二四七
    公里南向處，為警查獲，並在甲○○身上查獲第一級毒品海洛因二小包（驗餘淨
    重壹點肆貳公克）；復於八十九年三月三日二十二時許，在台北縣中和市○○街
    一一二巷二十三弄一號一樓，為警查獲甲○○及張金蒼（張金蒼部分由台灣板橋
    地方法院檢察署檢察官另案為不起訴處分），並在甲○○身上皮包內查獲第一級
    毒品海洛因壹包（淨重零點伍伍公克），另在張金蒼身上扣得安非他命一包（淨
    重零點零壹公克），嗣甲○○於八十九年三月四日經送臺灣臺北看守所附設勒戒
    處所觀察、勒戒後，有繼續施用毒品之傾向，嗣經本院以八十九年度毒聲字第二
    一一五號裁定令入戒治處所施以強制戒治。
二、案經台北縣警察局板橋分局報請台灣板橋地方法院檢察署檢察官偵查起訴，及內
    政部警政署國道公路警察局第四警察隊報請台灣雲林地方法院檢察署檢察官呈請
    台灣高等法院檢察署核轉台灣板橋地方法院檢察署檢察官移送併辦。
    理  由
一、右揭事實，業據被告甲○○於本院審理時坦承不諱，復有扣案之海洛因貳小包【
    八十九年一月二日扣案，驗餘淨重壹點肆貳公克，此有法務部調查局八十九年二
    月二十二日（八九）陸字第八九一三二六五四號鑑定通知書一份附卷可憑】及海
    洛因壹包（八十九年三月三日扣案，淨重零點伍伍公克，此有台北縣警察局板橋
    分局查獲涉嫌毒品危害防制條例毒品初步鑑驗報告單一份在卷可稽）足資佐證，
    而被告分別於八十九年一月二十六日、八十九年三月三日為警查獲後在警局所採
    尿液，經送請台南縣政府衛生局、台北縣政府衛生局鑑定，均呈甲基安非他命陽
    性反應及嗎啡陽性反應，此有台南縣政府衛生局八十九年二月二日尿液檢驗成績
    書（見台灣雲林地方法院檢察署八十九年度毒偵字第一九九號偵查卷）、台北縣
    政府衛生局八十九年四月二十四日八九北衛六字第二三七二三號函附尿液煙毒檢
    驗成績書各一份在卷可憑。又查，被告前因施用第一級毒品海洛因及第二級毒品
    安非他命案件，經台灣士林地方法院依檢察官聲請以八十八年度毒聲字第二三四
    四號裁定送觀察、勒戒後，因無繼續施用毒品之傾向，而由臺灣士林地方法院檢
    察署檢察官於八十八年十月四日以八十八年度毒偵字第九八九號不起訴處分書為
    不起訴處分在案，有上開不起訴處分書（見台灣板橋地方法院檢察署八十九年度
    毒偵字第三九五一號偵查卷第二十七頁）及臺灣高等法院檢察署刑案紀錄簡覆表
    各一份在卷足憑，其於五年內再犯本件施用第一級毒品海洛因罪及第施用第二級
    毒品安非他命罪，經觀察、勒戒後，認有繼續施用毒品之傾向，嗣經本院以八十
    九年度毒聲字第二一一五號裁定令入戒治處所施以強制戒治等情，亦有臺灣臺北
    看守所附設勒戒處所八十九年三月十七日有無繼續施用毒品傾向證明書一份及上
    開裁定正本一份附卷可稽（見八十九年度毒偵字第二四七七號偵查卷第二十六頁
    及第二十九頁），至被告雖僅因施用第一級毒品海洛因，經本院依檢察官聲請以
    八十九年度毒聲字第一七二二號裁定應送勒戒處所觀察、勒戒（見八十九年度偵
    字第四九八三號偵查卷第三十二頁），嗣因被告二度於警局所採尿液經檢驗結果
    ，檢出其尿液中除嗎啡陽性反應，尚有甲基安非他命反應，而查知其尚有施用安
    非他命之情，惟依支援台灣台北看守所附設勒戒所之醫師表示：「一、施用第一
    級毒品與施用第二級毒品人犯之觀察、勒戒方式相同。二、使用第一級毒品及與
    第二級毒品之判定標準相同，依該受觀察、勒戒人甲○○之過去用藥史，合併二
    種毒品使用，而綜合評估總分達七十五分，根據衛生署所頒定評估標準認定，該
    勒戒人有繼續施用毒品傾向」，此有台灣台北看守所八十九年六月二十七日北所
    傑衛字第三四六一號函附於本院卷可憑，是以施用第一級毒品與施用第二級毒品
    之觀察、勒戒方式及判定標準既屬相同，則前開八十九年度毒聲字第一七二二號
    裁定雖僅載明被告係因施用第一級毒品海洛因而應送觀察、勒戒，自應認為在該
    次觀察勒戒中已一併就被告施用第二級毒品安非他命之行為觀察、勒戒，亦無從
    為再一次之觀察、勒戒，其觀察、勒戒結果認有繼續施用毒品傾向，自應包含被
    告施用第二級毒品安非他命之觀察、勒戒結果，併此敘明。是本件事證明確，被
    告犯行堪以認定，應予依法論處。
二、核被告所為，係犯毒品危害防制條例第十條第一項之施用第一級毒品罪及同條例
    第十條第二項之施用第二級毒品罪。其持有海洛因及安非他命之低度行為，為施
    用之高度行為所吸收，不另論罪。又被告先後多次施用第一級毒品海洛因及第二
    級毒品安非他命，均時間緊接，犯罪構成要件亦相同，顯係基於概括之犯意而為
    ，均應依連續犯之規定論以一罪，並依法加重其刑。復查，被告曾於八十六年間
    因違反麻醉藥品管理條例案件，經台灣高雄地方法院判處有期徒刑七月確定，甫
    於八十七年七月二十一日執行完畢，有臺灣高等法院檢察署刑案紀錄簡覆表一份
    可按，其於五年之內再犯有期徒刑以上之施用第一級毒品罪及施用第二級毒品罪
    ，為累犯，應依刑法第四十七條之規定遞加重其刑。而被告所犯前開施用第一級
    毒品罪及施用第二級毒品安非他命罪二罪間，犯意各別，構成要件互異，應予分
    論併罰。爰審酌被告前已因施用安非他命、海洛因，在經先送觀察、勒戒，因無
    繼續施用毒品之傾向，由臺灣板橋地方法院檢察署檢察官為不起訴處分確定後，
    旋復觸犯前揭二罪，惟念其犯行係戕害其自身，對社會治安尚非危害甚鉅，暨其
    犯罪之動機、目的、手段、所生危害等一切情狀，分別量處如主文所示之刑，並
    定其應執行刑，以示懲儆。又扣案之海洛因貳小包（八十九年一月二日扣案，驗
    餘淨重壹點肆貳公克）、海洛因壹包（八十九年三月三日扣案，淨重零點伍伍公
    克），係查獲之毒品，不問屬於犯人與否，均應依毒品危害防制條例第十八條第
    一項前段之規定宣告沒收銷燬。至八十九年三月三日在張金蒼身上扣得之安非他
    命一包（淨重零點零壹公克），並無證據證明與被告前揭犯行有何關聯，自不予
    宣告沒收，併此敘明。
三、移送併辦部分（八十九年度毒偵字第三九五一號案），雖未經檢察官提起公訴，
    惟與檢察官所起訴之被告施用第一級毒品行為及施用第二級毒品行為部分，有裁
    判上一罪之連續犯關係，基於審判不可分原則，本院自得併予審究，復此敘明。
據上論斷，應依刑事訴訟法第二百九十九條第一項前段，毒品危害防制條例第十條第
一項、第二項、第二十條第三項前段、第十八條第一項前段，刑法第十一條前段、第
五十六條、第四十七條、第五十一條第五款，判決如主文。
本案經檢察官洪清秀到庭執行職務
中      華      民      國    八十九    年      八      月    二十三    日
                                      臺灣板橋地方法院刑事第三庭
                                          法  官  林  海  祥
右正本證明與原本無異。
如不服本判決，應於判決送達後十日內，向本院提出上訴狀。
                                          書記官  陳  怡  真
中    華    民    國      八十九     年      八        月   二十九     日
本案論罪科刑主要法條：
毒品危害防制條例第十條
施用第一級毒品者，處六月以上五年以下有期徒刑。
施用第二級毒品者，處三年以下有期徒刑。


司法院資訊處製作；財團法人民間司法改革基金會備份。
